臺灣臺中地方法院刑事判決　　　　　　　94年度訴字第1687號
公　訴　人　臺灣臺中地方法院檢察署檢察官
被　　　告　甲○○
選任辯護人　常照倫　律師
上列被告因偽造文書案件，經檢察官提起公訴（九十四年度偵緝
字第四九八號)，本院判決如下：
    主  文
甲○○無罪。
    理  由
一、公訴意旨略以：被告甲○○於民國九十三年五月一日至同年
    五月三十一日，曾任職於太平村德管理顧問有限公司（下稱
    太平村德公司）擔任按件計酬之業務員，以介紹國人雇用外
    勞之案件予太平村德公司仲介，藉以獲取佣金，並無權自行
    刻用太平村德公司之圖記及該公司負責人己○○之印章使用
    （下稱太平村德公司大、小章），詎被告甲○○於九十三年
    六月間，未經太平村德公司之授權，竟擅自在不詳地點，偽
    刻「太平村德管理顧問有限公司」之圖記及代表人「己○○
    」之印章，並將此上開偽造之太平村德公司大、小章用印在
    表示太平村德公司委託甲○○赴臺中市政府勞工局就雇主賴
    碧珠申請招募外勞許可乙案（下稱雇主賴碧珠乙案）前往說
    明之授權書上（下稱系爭授權書），並於九十三年六月十七
    日（檢察官誤載為同年月十五日）持之向臺中市政府行使之
    ，因認被告甲○○所為係犯刑法第二百十六條、第二百十條
    之行使偽造私文書罪嫌等語。
二、按犯罪事實應依證據認定之，無證據不得認定犯罪事實，又
    不能證明被告犯罪者，應諭知無罪之判決，刑事訴訟法第一
    百五十四條第二項、第三百零一條第一項分別定有明文。又
    認定不利於被告之事實，須依積極證據，茍積極證據不足為
    不利於被告事實之認定時，即應為有利於被告之認定，更不
    必有何有利之證據；且刑事訴訟法上所謂認定犯罪事實之積
    極證據，係指適合於被告犯罪事實認定之積極證據而言，雖
    不以直接證據為限，間接證據亦包括在內，然而無論直接或
    間接證據，其為訴訟上之證明，須於通常一般之人均不致有
    所懷疑，而得確信其為真實之程度者，始得據為有罪之認定
    ，倘其證明尚未達到此一程度，而有合理之懷疑存在時，自
    不能以推測或擬制之方法，以為有罪裁判之基礎；再告訴人
    之告訴，係以使被告受刑事訴追為目的，是其陳述是否與事
    實相符，仍應調查其他證據以資審認，最高法院分別著有三
    十年上字第八一六號、七十六年台上字第四九八六號、四十
    年台上字第八六號、五十二年台上字第一三○○號等判例可
    資參照。次按，所謂偽造私文書，以無權製作之人冒用他人
    名義製作為要件，如果行為人基於本人之授權，或其他原因
    有權製作者，則與無權之偽造行為不同，而授權行為之方式
    ，不論以書面或口頭，明示或默示均屬之（最高法院八十六
    年度臺上字第三一九號判決參照）。
三、本件公訴人認被告涉犯刑法第二百十六條、第二百十條之行
    使偽造私文書罪嫌，無非以上開犯罪事實，有告訴人太平村
    德公司代表人己○○之指訴、證人即太平村德公司經理乙○○（己○○之妻）於偵查中到庭之證述及系爭授權書一紙在
    卷可參等為其主要論據。訊據被告固坦承有於上開時、地持
    系爭授權書前往臺中市政府勞工局說明，惟堅詞否認有何行
    使偽造私文書之犯行，辯稱：伊自九十一年一月間起至九十
    三年十月間止與太平村德公司合作有關外勞仲介之案件，若
    有雇主欲申請引進外勞，即由伊提供雇主申請之相關資料與
    從事外勞仲介業務之太平村德公司經理乙○○接洽，伊再從
    中按件計酬抽取仲介服務費，本件雇主賴碧珠乙案，亦為伊
    與太平村德公司合作之案件之一，伊確有獲得告訴人太平村
    德公司之授權始前往臺中市政府勞工局說明，且系爭授權書
    乃乙○○寄給伊，實無公訴人所指之行使偽造私文書犯行等
    語。
四、經查：
  (一)被告辯稱伊與告訴人太平村德公司間存有申請外勞仲介案件
    之合作關係，其合作關係並非僅止於九十三年五月一日起至
    同年月三十一日，且本件雇主賴碧珠乙案及另雇主丙○○申
    請招募外勞許可案件（下稱雇主丙○○乙案），均為伊與告
    訴人太平村德公司合作案件之一等情，核與告訴人太平村德
    公司代表人己○○、證人乙○○於偵訊中證稱：被告與太平
    村德公司合作，薪水按介紹外勞論件計酬，是由乙○○聘請
    甲○○的等語相符（見九十四年四月二十九日偵訊筆錄，九
    十四年度偵緝字第四九八號卷第二二頁）；亦與證人乙○○
    於本院審理時到庭具結證稱：被告與太平村德公司合作的案
    件大約二十幾件等語相符（見本院九十四年十月二十日審理
    筆錄第五頁），且有告訴人太平村德公司於九十二年八月二
    十五日與雇主賴碧珠簽立之「委任合約書」一份（見九十三
    年度偵字第一九七八八號偵查卷第二二頁）在卷可稽，堪信
    被告所辯非虛；本院另參以證人乙○○提出，用以證明被告
    與告訴人太平村德公司間合作申請仲介外勞案件約有二十幾
    件之「中華郵政函件存根」影本一張（本院卷第二二一頁）
    ，及證人乙○○證稱於九十三年十月間寄交予被告請被告代
    向外勞收取款項之委託被告收取應收帳款明細表一份（本院
    卷第七七至八一頁），依該二文件上之記載，告訴人太平村
    德公司委請被告代收款項之期間並非僅止於九十三年五月一
    日至同年月三十一日，且其中亦包含有雇主賴碧珠乙案及雇
    主丙○○乙案等案件；而雇主丙○○申請招募外勞許可案件
    ，確為被告以告訴人太平村德公司為仲介公司名義向行政院
    勞工委員會提出招募外勞許可，此有該會九十四年八月十八
    日勞職外字第○九四○五○四八一五號函覆本院之附件乙份
    在卷可稽（見本院卷第一二七至一三三頁）；而證人乙○○
    亦證稱上開二十幾件案件均為被告承辦之案件等語（詳見下
    述），亦堪信被告上開所辯應屬實在。反觀，本件告訴人太
    平村德公司初則無視於上開事證之存在，極力隱瞞本件雇主
    賴碧珠乙案與其有任何關聯，並強調被告與其之合作關係僅
    止於九十三年五月一日至同年月三十一日，待上開事證一一
    浮現後，始不得不坦認部分事實，惟對於何以告訴人太平村
    德公司於九十二年十一月四日始設立登記（見本院第一七七
    至一九八頁經濟部中部辦公室函覆本院之大平村德公司設立
    登記案卷），卻早於設立前之九十二年八月二十五日即透過
    被告之下線業務員戊○○以告訴人太平村德公司之名義與雇
    主賴碧珠簽立上開「委任合約書」？及何以於被告簽立離職
    書後（離職日為九十三年五月三十一日），至九十三年十月
    間仍寄交被告上開委託被告收取應收帳款明細表一份，委請
    被告代向外勞收取款項？等諸多關於本件雇主賴碧珠乙案與
    被告合作授權之關係究竟如何，遲遲未能提出合理之說明，
    在在顯示告訴人太平村德公司之指訴及證人乙○○不利於被
    告之證述，明顯與常情不符，則告訴人太平村德公司代表人
    己○○指訴及證人乙○○證述被告有起訴書所載之犯行云云
    ，是否屬實，已然可疑，本院自無從遽採為不利於被告之認
    定。
 (二) 又證人乙○○於本院審理時到庭具結證稱：（提示選任辯護
    人庭呈之信封袋及其內裝文件並交付閱覽，是否你寄給被告
    的信件？）是的，甲○○以前用王家宜的名字與公司接觸，
    該信件是我在九十三年十月份寄給甲○○即王家宜，是國外
    公司請我們協助向雇主收費，因為這些案件都是甲○○承辦
    的，所以請甲○○協助收費程序，甲○○把錢交給我後，我
    再匯到國外公司，（文件上之名冊是否以你公司名義與雇主
    訂約？）是的等語（見本院九十四年七月二十一日審理筆錄
    ）；（雇主丙○○申請外勞是何人向勞委會提出申請送件？
    ）是由被告甲○○送件；（你與甲○○合作的模式為何？）
    是由甲○○將申請表內容寫好雇主姓名及通訊住址等基本資
    料後交給我們，我們用印公司大小章及專業人員印章後，再
    把申請表交給甲○○，甲○○蓋好雇主印章後，再向勞委會
    提出申請送件，申請核准後，勞委會直接將資料寄給甲○○
    ，費用也由甲○○向外勞收，甲○○再把應得費用交給我們
    ，或由我們寫費用清單給被告甲○○，（提示本院卷第一一
    九頁解除委任書、第一二○頁通知單，該解除委任書及通知
    單是否你公司寄給丙○○？）是的，（雇主申請外勞，向勞
    委會申請送件時，所附資料是否要寫一張雇主繳交就業服務
    費用切結書？）是的，（該張切結書內有一欄私立就業服務
    機構名稱及負責人或代表人簽名欄，是否應由仲介公司蓋章
    ？）是的，要蓋仲介公司章，（一般甲○○仲介外勞以你公
    司名義申請，該張切結書是否要由你公司用印？）是的，可
    是甲○○從來沒有寄給我切結書，（為何沒有向甲○○要該
    切結書由你公司用印或在該切結書上用印再交給甲○○去辦
    理申請送件？）這是我疏忽的地方，（甲○○仲介雇主申請
    外勞的案件，在你公司大約共有幾件？）甲○○與我們公司
    合作的案件大約二十幾件，（該二十幾件雇主申請外勞案件
    所附雇主繳交就業服務費用切結書，真正以你公司用印的共
    有幾件？）好像只有一、二件，其他案件並非真正我公司用
    印，（提示本院卷第一六一頁切結書，該張雇主丙○○之切
    結書上面你公司的章是何人蓋的？）我不知道，（你公司既
    然為仲介外勞公司，就雇主向勞委會申請外勞所應附之文件
    應甚知悉，其中該雇主繳交就業服務費用切結書應由你仲介
    公司用印，何以被告仲介外勞案件以你公司名義申請，就該
    切結書部分竟任由被告自行以你公司名義用印？）是我自己
    本身的疏忽，我沒有注意到，（妳剛才說被告仲介雇主以你
    公司名義申請，就切結書部分你公司真正用印的只有一、二
    件，是否被告最初仲介的時候真正由你公司用印一、二件？
    ）是的，（以後的案件，大約有一、二十件，切結書部分為
    何由被告以你公司名義用印？）我不知道等語（見本院九十
    四年十月二十日審理筆錄，本院卷第二○七頁以下），則依
    證人乙○○上開證述可知，告訴人太平村德公司明知其與被
    告合作之仲介外勞案件中，其中有一份必須提出予行政院勞
    工委員會之重要文件即「雇主繳交就業服務費用切結書」，
    必須由私立就業服務機構即告訴人太平村德公司用印後提交
    行政院勞工委員會，然告訴人太平村德公司卻僅於最初一、
    二件時親自用印，以後其餘將近二十件之案件，均未親自用
    印，而任由被告自行處理，此除有證人乙○○上開證述外，
    亦有行政院勞工委員會九十四年八月二十六日勞職外字第○
    九四○五○四九三七號函覆本院，有關雇主丙○○申請招募
    外勞許可申請案中內附之「雇主繳交就業服務費用切結書」
    一份在卷可參（見本院卷第一六一頁），堪信關於此部分使
    用告訴人太平村德公司之大、小章，告訴人太平村德公司與
    被告間確有某程度之授權關係存在；又本院觀之上開雇主丙○○申請招募外勞許可申請案，其中「雇主繳交就業服務費
    用切結書」上於告訴人太平村德公司之大、小章，核與系爭
    授權書上之告訴人太平村德公司大、小章相符，則告訴人太
    平村德公司指訴被告未經授權，偽造該太平村德公司大、小
    章云云，顯與上開事實不符，尚難遽採為真。
  (三)證人即臺中市政府勞工局人員丁○○於本院審理時到庭具結
    證稱：（甲○○為何會在九十三年六月十七日到勞工局說明
    ？）因為在九十三年五月二十一日第一次訪談雇主賴碧珠時
    ，賴小姐表示是由仲介人員戊○○申請外籍看護工，是我在
    訪談戊○○時，有提供甲○○的電話，我大約於同年五月二
    十八日訪談後到六月十七日間打電話通知甲○○，甲○○再
    拿太平村德公司的授權書來說明等語（見本院九十四年七月
    二十一日審理筆錄第三頁）；又本件雇主賴碧珠於臺中市政
    府勞工局詢問中陳稱：戊○○先生先後代表冠群人力仲介有
    限公司及太平村德公司和我簽定書面契約，但我不知道是那
    家仲介公司幫我辦理引進外勞的等語（見九十三年度偵字第
    一九七八八號偵查卷第十九頁）；另被告之下線業務員戊○○於臺中市政府勞工局詢問時陳稱：我是代表太平村德公司
    與雇主賴碧珠簽定委任契約等語（見九十三年度偵字第一九
    七八八號偵查卷第三一、三二頁）、繼又於本院審理時到庭
    具結證稱：（你是否有受太平村德公司僱用擔任仲介業務？
    ）我都是和甲○○接洽，沒有和太平村德公司的人接洽過，
    只有於臺中市政府勞工局訪談那天，有跟江姓小姐通過電話
    ，詳細姓名我不知道，（雇主賴碧珠與太平村德公司簽訂契
    約是否你仲介的？）是甲○○把契約書交給我，我再和雇主
    賴碧珠簽約，（你是否知道甲○○於九十三年六月十七日有
    到臺中市政府勞工局就雇主賴碧珠僱用勞工之事去說明？）
    知道，因為甲○○要去之前，有先打電話告訴我，（你剛才
    說你有跟江小姐通過電話，何時通話，內容如何？）在勞工
    局訪談那天即九十三年五月二十八日當天，在勞工局裡，我
    有打電話給江小姐，江小姐的電話是甲○○告知我的，我向
    江小姐說，現在我在勞工局，勞工局要資料，江小姐說她會
    將資料交給甲○○，（你說甲○○在九十三年六月十七日當
    天作筆錄前，有先打電話告訴你，電話內容中甲○○有無說
    要帶什麼資料，你有無告訴她要帶什麼資料過去？）甲○○
    說她要帶太平村德公司的委託書、外勞的存摺、還有一些公
    司的資料等語（見本院九十四年七月二十一日審理筆錄第三
    至六頁）。是綜合上開證述之內容，可以得知本件雇主賴碧
    珠乙案，乃被告於九十二年九月九日、同年十一月十一日分
    別以廣昇人力資源管理顧問有限公司、高鼎人力資源顧問有
    限公司為仲介公司名義，向行政院勞工委員會提出申請初次
    招募許可及聘僱許可，並經該會於同年九月十九日、同年十
    一月十三日核准在案，此有該案「聘僱外籍勞工申請表」二
    份、及行政院勞工委員會許可函二份在卷可稽（見九十三年
    度偵字第一九七八八號偵查卷第五頁正反面、第四四、四五
    頁），並於九十二年八月二十五日由被告之下線戊○○代表
    告訴人太平村德公司與雇主賴碧珠簽訂「委任合約書」，此
    亦有上開「委任合約書」一份在卷可參，而本件被告提出系
    爭授權書之經過，乃因臺中市政府勞工局因接獲檢舉案，指
    稱高鼎人力資源顧問有限公司巧立名目超收外勞仲介費，而
    從雇主賴碧珠處得知該案為證人戊○○所仲介，再從戊○○
    處得知被告與該案有關，始由被告於九十三年六月十七日攜
    帶系爭授權書前往說明，則綜合上開事證以觀，雇主賴碧珠
    申請招募外勞許可一案，確為被告與告訴人太平村德公司合
    作之案件，又被告與告訴人太平村德公司間存有某程度之授
    權關係存在，已如前述，而證人戊○○亦明確證稱伊因雇主
    賴碧珠案，遭臺中市政府勞工局調查訪談時，曾與告訴人太
    平村德公司的江小姐（按應為證人乙○○）聯絡過，乙○○
    當時曾告知會將相關資料交予被告；另就本件被告提出系爭
    授權書之經過觀之，本院質之告訴人太平村德公司代表人己○○，被告此舉之目的及利益何在？其亦無法明確說明（見
    本院九十四年十月二十日審理筆錄第七頁），則依常情而論
    ，被告若未得授權，又何須在沒有任何利益之下，甘冒偽造
    文書之罪責，花費時間自行前往接受臺中市政府勞工局之調
    查訪談，足見被告辯稱系爭授權書確有獲得告訴人太平村德
    公司之授權等語應屬可信。
五、基上說明，本院因認告訴人太平村德公司之指訴，容有明顯
    之瑕疵，本件確有合理之懷疑存在，而可信被告辯稱其提出
    系爭授權書確有得到告訴人太平村德公司之授權等語為實在
    ，本院尚無從以告訴人太平村德公司片面之指訴，遽認系爭
    授權書及其上太平村德公司之大、小章確為被告所偽造，從
    而，本件公訴人所舉之證據，不足以證明被告確有行使偽造
    私文書之犯行，此外，本院復查無任何積極事證足認被告有
    何公訴人所指之犯行，依照首揭法條及判例意旨，不能證明
    被告犯罪，依法應諭知無罪之判決。
據上論斷，應依刑事訴訟法第三百零一條第一項，判決如主文。
本案經檢察官江貞喻到庭執行職務。
中　　華　　民　　國　　94　　年　　12　　月　　1 　　日
                  刑事第八庭  審判長法  官  朱光國
                                    法  官  鍾堯航
                                    法  官  洪堯讚
右正本證明與原本無異。
如不服本判決，應於送達後十日內向本院提出上訴狀（須附繕本
），上訴於臺灣高等法院臺中分院。
                                    書記官  柳寶倫
中　　華　　民　　國　　94　　年　　12　　月　　1 　　日
